【裁判字號】    97,軍上,21
【裁判日期】    970530
【裁判案由】    竊盜等
【裁判全文】
臺灣高等法院刑事判決                  97年度軍上字第21號
上  訴  人
即  被  告  甲○○
上列上訴人因共同竊取其他軍用物品案件，不服國防部高等軍事
法院九十六年度上訴字第一０五號，中華民國九十七年三月十二
日第二審判決（起訴案號：國防部北部地方軍事法院檢察署九十
六年度偵字第一三一號），提起上訴，本院判決如下：
    主  文
原判決撤銷，發回國防部高等軍事法院。
    理  由
一、本件原判決認定：被告甲○○對於附表一所列項次2至4之時
    、地，基於意圖為自己不法所有之犯意聯絡及行為分擔，與
    共同被告王傑民 (業經判處有期徒刑一年八月，緩刑二年確
    定)在陸軍第六軍團砲兵第二十一指揮部砲堡內竊取屬該部
    六二一群帳籍所有之軍用武器或彈藥以外等軍用物品，並將
    上述竊得之物品運至營外變賣予不知情之民人黃志銘之事實
    均已坦承，雖該二人對於各次所竊取之詳細物品已不復記憶
    ，惟所竊得之其他軍用物品種類及數量，核與陸軍第六軍團
    砲兵第二十一指揮部九十六年七月二十四日勵智字第０九六
    ０００三四三九號函所附該部第六二一群砲三營盜賣軍品調
    查表及失竊物品相片二十一幀等資料相符，並經證人即共同
    被告王傑民於偵查中結證屬實，且證人即該部砲三營砲二連
    輔導長王慈忠中尉、民人黃志銘亦於偵查中到庭分就該部發
    現其他軍用物品短少之經過與黃員於何時、地及如何向被告
    等收購附表二之軍用物品等情形證述詳實等情。因而撤銷國
    防部北部地方軍事法院所為之第一審判決，認被告甲○○共
    同竊取軍用武器或彈藥以外之軍用物品罪，應處有期徒刑一
    年二月，並依中華民國九十六年罪犯減刑條例之規定，減為
    有期徒刑七月，固非無見。
二、惟查：
  (一)按九十年九月二十八日修正公布之陸海空軍刑法第三條規定
    ：現役軍人犯本法之罪後，喪失現役軍人身分者，仍適用本
    法處罰。同法第七十六條第一項規定：現役軍人犯刑法下列
    之罪者，除本法另有規定外，依各該規定處罰（第一款至第
    十款所列罪章從略）。第二項規定：前項各罪，特別法另有
    規定者，從其規定。因此，現役軍人如犯該條第一項各款所
    列刑法之罪，倘陸海空軍刑法另有處罰規定時，即無適用刑
    法或其特別法處罰之餘地。又陸海空軍刑法第六十四條第一
    項規定：竊取或侵占軍用武器或彈藥者，處三年以上十年以
    下有期徒刑。同條第三項規定：竊取或侵占第一項以外之軍
    用物品者，處一年以上七年以下有期徒刑。第四項規定：犯
    第一項或第三項之罪，情節輕微者，處五年以下有期徒刑；
    是現役軍人竊盜之物品倘係軍用武器或彈藥以外之軍用物品
    者，即應優先適用該第六十四條第三項規定論處，始稱適法
    。本件依原判決認定之事實，上訴人即被告 (下稱上訴人)
    甲○○於案發時為現役軍人，於九十六年三月中旬、三月底
    及四月上旬，與同營砲三連一兵王傑民基於共同意圖為自己
    不法所有之犯意聯絡及行為分擔，接續在該部砲堡內竊取屬
    該部六二一群帳籍所有如附表二之軍用武器或彈藥以外等軍
    用物品等情。如果無訛，依卷附陸軍第六軍團砲兵第二十一
    指揮部九十六年七月二十四日勵智字第０九六０００三四三
    九號函所附該部第六二一群砲三營盜賣軍品調查表，其中項
    次4、7、10、11、12、13、14、15、22等九項物品標註為報
    廢品（參偵查尾卷第三頁），則其等物品已達報廢之程度或
    為已經報廢之廢品時，是否仍具有軍事效用？是否仍屬「軍
    用武器或彈藥以外之軍用物品」？此與上訴人之犯行是否應
    適用陸海空軍刑法第六十四條第三項規定處罰或應適用刑法
    或其特別法論處，至有關係，原判決對此未詳予研求，遽行
    判決，即有調查職責未盡及適用法則不當之違誤。
  (二)原判決事實欄記載上訴人竊取砲兵第二十一指揮部砲兵第六
    二一群帳籍所有之多餘料件，理由欄復為相同之認定，惟依
    前揭函示說明，本件被竊軍品均為多餘料件（無建帳與批號
    ），則該等被竊物品究有無建帳？若無建帳究屬何人或何單
    位所有？原判決所認定之事實與前揭證據資料不符而未予詳
    查，尚嫌速斷，難昭折服。
  (三)本件檢察官起訴認上訴人如附表一所載之犯行，係犯意各別
    ，應予分論併罰，原判決於事實欄認定上訴人係接續犯，惟
    於理由欄中並未具體說明認定上訴人犯為接續犯之理由，理
    由欠備，於法未合。
  以上或為上訴意旨所指摘，或為本院得依職權調查之事項，應
  認原判決有撤銷發回更審之原因，茲將原判決撤銷，發回國防
  部高等軍事法院，更為適法之判決。
據上論結，應依軍事審判法第二百零六條第一項、第一百九十九
條，刑事訴訟法第三百九十七條、第四百零一條判決如主文。
中    華    民    國    97    年    5    月     30    日
                  刑事第十二庭  審判長法  官  蔡永昌
                                      法  官  陳榮和
                                      法  官  蘇素娥
以上正本證明與原本無異。
不得上訴。
                                      書記官  林旻弘
中    華    民    國    97    年    5     月    30    日


司法院資訊處製作；財團法人民間司法改革基金會備份。
